臺灣花蓮地方法院民事判決　　　　　　　100年度家訴字第7號
原　　　告　臺灣花蓮地方法院檢察署檢察官
被　　　告　鍾慶原
上列當事人間撤銷死亡宣告事件，本院不經言詞辯論，判決如下
：
    主      文
原告之訴駁回。
訴訟費用由原告負擔。
    事實及理由
一、本件原告起訴主張略以：被告鍾慶原於民國71年10月29日無
    故離家而告失蹤，因生死不明滿7年，被告之母馬秀珍乃聲
    請法院為死亡宣告，並經本院於80年4月22日以90年度亡字
    第16號判決宣告被告於78年10月29日下午12時死亡，惟被告
    於97年11月27日凌晨2時許，在高雄市○○區○○里○○路
    90號OK便利超商涉嫌竊盜罪，經被害人報警處理後，為警發
    現被告已經法院宣告死亡，為此訴請撤銷死亡之宣告，以恢
    復其權等語。並提出臺灣花蓮地方法院檢察署99年度他字第
    537號偵查卷宗全卷影本為證。
二、按原告之訴，依其所訴之事實，在法律上顯無理由者，法院
    得不經言詞辯論，逕以判決駁回之，民事訴訟法第249 條第
    2 項定有明文。次按撤銷死亡宣告之訴，檢察官或有法律上
    利害關係之人，得提起之；第551條第2項所定之聲請人死亡
    者，得以其他有法律上利害關係之人為被告，同法第635 條
    亦定有明文。亦即撤銷死亡宣告之訴之被告，依同法第625
    條準用第551條第2項規定，以宣告死亡之聲請人為被告，聲
    請人死亡者，始得以其他有法律上利害關係之人為被告。再
    按關係當事人適格之要件，係屬權利保護要件，而非訴訟成
    立要件，欠缺此項要件者，法院無先命當事人補正之職責（
    司法院院字第2351號解釋參照）。
三、經查，原告主張被告鍾慶原係被告之母馬秀珍於80年間以
    90年度亡字第16號向本院聲請為死亡宣告，並經本院於80
    年4月22日以90年度亡字第16號判決宣告被告於78年10月29
    日下午12時死亡等情，業據本院調閱前開90年度亡字第16號
    案卷查核無誤，而原宣告死亡事件之聲請人馬秀珍現尚生存
    ，有個人戶籍資料（完整姓名）查詢結果在卷足按，是依前
    開規定及說明，本件原告應以聲請鍾慶原死亡宣告之聲請人
    即馬秀珍為被告，原告以鍾慶原為被告而提起本件撤銷死亡
    宣告之訴，當事人顯不適格。從而，本件訴訟顯無理由，且
    無從補正，爰不經言詞辯論，依法予以駁回。
四、依民事訴訟法第249 條第2 項、第78條，判決如主文。
中    華    民    國   100    年    3     月    22    日
                  家事法庭      法  官  陳雅敏
以上正本係照原本作成。
如對本判決上訴，須於判決送達後20日內向本院提出上訴狀並表
明上訴理由，如於宣示後送達前提出上訴者須於送達後10日內補
提上訴理由書（須附繕本）。
如委任律師提起上訴者，應一併繳納上訴審裁判費。
中    華    民    國   100    年    3     月    24    日
                                書記官  唐千惠